臺灣臺北地方法院刑事判決　　　　　　　　　　　　　九十一年度訴字第七二三號
　　公　訴　人　臺灣臺北地方法院檢察署檢察官
　　被　　　告　ＭＯＲＡＴＡＬ.
　　選任辯護人　王偉凡
右列被告因業務過失致死案件，經檢察官提起公訴（九十一年度偵字第一０二三七號
、第九五九三號），本院判決如左：
    主  文
ＭＯＲＡＴＡＬＬＡ  ＮＥＬＩＡ  ＭＯＹＡＮ從事業務之人，因業務上之過失致人
於死，處有期徒刑壹年；緩刑參年。
    事  實
一、ＭＯＲＡＴＡＬＬＡ  ＮＥＬＩＡＭＯＹＡＮ（下稱ＮＥＬＩＡ）原係劉傅蓮
    月（住基隆市○○區○○路一六四之九號二樓）於民國八十九年三月所聘僱之外
    勞，然因劉傅蓮月之姪女乙○○（已另為不起訴處分）所經營之國泰作月子中心
    （設台北市○○區○○路四段四一九之一號九樓）欠缺人手，乙○○遂自八十九
    年三月起向劉傅蓮月借用ＮＥＬＩＡ，並以每月新台幣（下同）一萬五千八百四
    十元之代價，雇用ＮＥＬＩＡ於乙○○所經營之國泰坐月子中心，負責照顧該中
    心內之嬰兒，為從事業務之人。ＮＥＬＩＡ並自九十一年二月十九日起，照顧甲
    ○○甫生產五月餘之男嬰楊弘詣，其應注意確定嬰兒胃部空氣確有排出，以免因
    吐奶，而堵塞嬰兒呼吸道，造成嬰兒因呼吸道遭奶漬阻礙呼吸而窒息死亡，以及
    於嬰兒發生窒息現象時，應注意嬰兒因窒息所產生之掙扎等反射動作，以便及時
    急救，然ＮＥＬＩＡ於九十一年二月二十二日凌晨二時三十分許，在該中心內，
    餵食楊弘詣牛奶，而依當時情節並無任何不能注意之情事，即未再注意楊弘詣有
    無溢奶現象，離開楊弘詣長達一時三十分餘，迄同日四時三十分許，始發覺楊弘
    詣溢奶，未受照顧救護，已有窒息現象，乃於同日四時四十五分許送達國泰綜合
    醫院急救，延至同日五時十五分許，仍因溢奶造成內呼吸道阻塞窒息死亡。
二、案經台北市政府警察局大安分局報請臺灣臺北地方法院檢察署檢察官偵查起訴。
    理  由
一、訊據被告ＮＥＬＩＡ固坦承受雇於乙○○所設立之國泰坐月子中心擔任照顧嬰兒
    之工作，及楊弘詣於九十一年二月二十二日上午死亡等事實，惟否認有業務過失
    致死犯行，辯稱：伊為菲籍看護工，學歷為國中畢業，受僱來台工作範圍為照料
    老人及兒童，並擔任管家工作，從未接受照顧嬰兒之看護訓練，欠缺護理之專業
    知識，伊並非受乙○○雇用，而係乙○○向他人借用，且伊於九十一年二月二十
    二日凌晨事發之時必須照料五名嬰兒，其中死者因生病單獨睡於一個房間，另四
    名嬰兒一同睡在另一個房間，伊在凌晨二時開始餵食死者，至二時三十分餵食完
    畢，伊又繼續照料死者至其打嗝，直至凌晨三時死者入睡，伊見死者正常入睡方
    才離開，進入另一房間照料其餘四名嬰兒，待照料完畢約四時三十分先返回死者
    所睡房間，即發現死者臉孔發黑，伊在與另一名具護士資格之菲傭進行急救後，
    即將死者送往醫院急救，及伊已盡注意義務等語。惟查：
（一）右揭事實業據死者楊弘詣之母即證人甲○○迭於偵審中指述明確，此有檢察官
      偵查筆錄及本院訊問筆錄可查。
（二）被告雖辯稱伊受雇來台工作範圍為照料老人及兒童，並擔任管家工作，從未接
      受照顧嬰兒之看護訓練，欠缺護理之專業云云。然查證人乙○○即被告雇主於
      偵查及本院調查時均證稱：「他在我中心做二年了，做事細心、盡責」、「被
      告有照顧過自己孩子的經驗」、「當時被告很認真對於小孩子的照顧都很好」
      等語（見九十一年相字第一一四號相驗卷第七八頁反面、本院九十一年九月四
      日訊問筆錄），顯見被告自八十九年三月起即在乙○○所經營之國泰坐月子中
      心，負責照顧該中心內之嬰兒，其對於照顧嬰兒及餵食嬰兒牛奶後所應注意之
      事項應甚為瞭解，是被告辯稱伊並無照顧能力，顯為卸責之詞，不足採信。
（三）再被告辯稱伊已十分認真照顧死者楊弘詣，且當時要照顧五名嬰兒，伊已盡力
      ，並無過失云云，然被告自承已知悉死者楊弘詣送至國泰坐月子中心時，已經
      患有水痘，並有發燒及咳嗽之症狀（見九十一年相字第一一四號相驗卷第十頁
      ），且死者楊弘詣為甫初生僅五月餘之嬰兒，被告自應更加注意死者楊弘詣於
      進食牛奶後，是否有溢奶阻礙呼吸道之情形，並應處於隨時能照顧楊弘詣狀態
      之情況下，俾於楊弘詣因溢奶發出咳嗽或嗆到等聲響時，能及時拍出溢奶或採
      取其他必要安全措施，以避免發生窒息之危險，然被告並無隨時照護死者楊弘
      詣，卻離開死者長達一小時三十分餘，致死者入睡後因溢奶未能及時處理，造
      成呼吸道阻礙而窒息死亡，其顯然有過失至明，被告辯稱已盡力，並無過失云
      云，為卸責之詞，不足採信。
（四）另楊弘詣因溢奶造成內呼吸道阻塞死亡之事實，有勘驗筆錄、臺灣臺北地方法
      院檢察署相驗屍體證明書、臺灣臺北地方法院檢察署驗斷書、法務部法醫研究
      所（９１）法醫所醫鑑字第０二九九號鑑定書各一份在卷可證。
（五）綜前所述，被告辯稱伊照顧楊弘詣，並無過失云云，應係卸詞之詞，尚非可採
      ，本件事證明確，被告犯行堪以認定。
二、被告受僱擔任乙○○所經營之國泰坐月子中心照顧嬰兒，為從事業務之人，因過
    失致楊弘詣發生死亡之結果，核其所為，係犯刑法第二百七十六條第二項之業務
    過失致人於死罪。爰審酌被告係一外勞，遠渡重洋來台工作，目的係賺錢貼補家
    用，且其事後立刻將楊弘詣送醫急救，而被告本身雖未與死者楊弘詣之母甲○○
    達成和解，然其雇主乙○○已與甲○○達成民事上之和解，此有台北縣政府中和
    市調解委員會調解筆錄筆錄一紙附卷可稽，及其犯罪之動機及智識程度、目的、
    手段等一切情狀，判處如主文所示之刑，以示懲儆。末查被告前未曾受有期徒刑
    以上刑之宣告，有被告之臺灣高等法院檢察署刑案紀錄簡覆表一份附於本院刑事
    卷宗可稽，被告經此教訓，應知警惕，當無再犯之虞，本院因認前開對被告所宣
    告之刑，以暫不執行為適當，併予宣告緩刑三年，以啟自新。
據上論斷，應依刑事訴訟法第二百九十九條第一項前段，刑法第二百七十六條第二項
、第七十四條第一款，罰金罰鍰提高標準條例第一條前段，判決如主文。
本案經檢察官孫治遠到庭執行職務
中      華      民      國     九十一     年      十      月     七     日
                                      臺灣臺北地方法院刑事第三庭
                                          法  官  陳德民
右正本證明與原本無異。
如不服本判決，應於判決送達後十日內，向本院提出上訴狀。
                                          書記官  葉志昭
中      華      民      國     九十一     年      十      月     七     日
附錄本案論罪科刑法條全文
刑法第二百七十六條第二項
從事業務之人，因業務上之過失致人於死者，處五年以下有期徒刑或拘役，得併科二
千元以下罰金。
